【裁判字號】    97,交易,59
【裁判日期】    970425
【裁判案由】    過失傷害
【裁判全文】
臺灣桃園地方法院刑事判決              97年度交易字第59號
公  訴  人  臺灣桃園地方法院檢察署檢察官
被      告  甲○○
上列被告因過失傷害案件，經檢察官提起公訴（96年度偵字第13
121 號），本院判決如下︰
    主  文
甲○○因過失傷害人，處拘役伍拾日，減為拘役貳拾伍日，如易
科罰金，以新臺幣壹仟元折算壹日
    事  實
一、甲○○於民國96年4 月6 日10時許，駕駛車牌號碼LD－3188
    號自用小客車，沿桃園縣大溪鎮○○鎮○○路2 段往埔心方
    向行駛，途經上開路段與幼一路之交叉口時，本應注意汽車
    行駛至無號誌交岔路口，應減速慢行，作隨時停車之準備，
    且該路口前地面劃有「慢」字，表示前方路面狀況變遷，更
    應注意減速慢行，而依當時天候雨、有日間自然光線、路面
    鋪裝柏油、路面狀態濕潤、無缺陷、無障礙物，對於車前各
    人、車之動態尚能確切掌握等情況，並無不能注意之情事，
    竟疏於注意於行經無號誌交岔路口時，應減速慢行，作隨時
    停車之準備，即貿然行駛而過，適有鄭淵海騎乘車牌號碼QE
    F －561 號輕型機車，從幼一路左轉往青年路，亦疏未注意
    暫停，轉彎車應暫停讓直行車先行，即貿然左轉，雙方彼此
    避讓不及，鄭淵海騎乘之機車車頭遂撞及甲○○所駕駛之自
    用小客車左側車身，鄭淵海因而人車倒地並受有頭挫傷併腦
    震盪、裂傷1 公分、左手開放性傷口1 公分、胸部挫傷及下
    肢多處挫傷等傷害。
二、案經鄭淵海訴由桃園縣政府警察局楊梅分局報請臺灣桃園地
    方法院檢察署檢察官偵查起訴。
    理  由
一、按傳聞法則之重要理論依據，在於傳聞證據未經當事人之反
    對詰問予以核實，乃予排斥，惟若當事人已放棄對原供述人
    之反對詰問權，於法院審判時表明同意該等傳聞證據可作為
    證據，基於證據資料愈豐富，愈有助於真實發現之理念，並
    貫徹刑事訴訟法修法加重當事人進行主義之精神，確認當事
    人對於證據能力有處分權之制度，傳聞證據經當事人同意作
    為證據，法院認為適當者，亦得為證據。另當事人於調查證
    據時，對於傳聞證據表示「沒有意見」、「不用再傳喚詰問
    」，而未於言詞辯論終結前聲明異議，應視為已有將該等傳
    聞證據採為證據之同意，此刑事訴訟法第159 條之5 定有明
    文。本案被告甲○○於本院準備程序中已表示對卷內人證、
    書證之證據能力無意見，本院審理時，被告對於被告以外之
    人於審判外之陳述之證據能力並未表示意見，迄本院辯論終
    結前，被告亦均未爭執本案證據之證據能力，依刑事訴訟法
    第159 條之5 第2 項之規定，應視為被告已同意本案相關之
    傳聞證據均可作為證據，本院斟酌本案卷內之證據並非非法
    取得，亦無證明力明顯過低之情形，且經本院於審判期日依
    法進行證據之調查、辯論，被告於訴訟上之程序權，已受保
    障，是卷附各該證據，均得採為證據，先予敘明。
二、訊據被告固坦認於上揭時、地，其駕駛上開自用小客車與告
    訴人鄭淵海所騎乘之輕型機車發生車禍，並致告訴人鄭淵海
    受有頭挫傷併腦震盪、裂傷1 公分、左手開放性傷口1 公分
    、胸部挫傷及下肢多處挫傷等傷害之事實，惟矢口否認有何
    過失傷害犯行，辯稱：是告訴人鄭淵海騎車撞伊，並非伊駕
    駛車輛去撞告訴人鄭淵海，伊對本件車禍之發生並無過失云
    云。經查：
  (一)被告於前揭時、地駕駛上開自用小客車與告訴人鄭淵海所騎
    乘之輕型機車發生碰撞而肇事，告訴人鄭淵海因此受有前揭
    傷害等情，業據被告於本院審理時坦承在卷，且經證人鄭淵
    海於警詢及檢察官訊問時證述屬實，並有天成醫院診斷證明
    書、道路交通事故現場圖、道路交通事故調查報告表(一)(二)、
    現場照片各1 份附卷可佐（見偵卷第13頁至第21頁），是此
    部分之事實，應堪認定。
  (二)按駕駛汽車，應遵守道路交通標誌、標線、號誌之指示，並
    服從交通指揮人員之指揮；又車輛行經無號誌之交岔路口，
    應減速慢行，作隨時停車之準備；道路交通安全規則第90條
    、第93條第1 項第2 款分別定有明文。又「慢」字，用以警
    告車輛駕駛人前面路況變遷，應減速慢行，此觀道路交通標
    誌標線號誌設置規則第163 條即明。本件車禍發生地點，係
    屬於無號誌管制之交岔路口，被告所駕駛車輛車行方向（即
    桃園縣楊梅鎮○○路往幼獅交流道方向）在該交岔路口前地
    上設有「慢」字等節，有現場照片1 份附於本院卷可憑，另
    據被告於本院審理時供述：伊沿路駕駛車輛之時速不超過40
    公里，經過該路口的時速也相同等語（見本院97年4 月17日
    筆錄），佐以被告於警詢及偵查中之陳述，均一再指摘係告
    訴人鄭淵海突然自路旁駛出，雙方即發生碰撞，均未曾提及
    行經該路口前有減速之事，足以證明被告駕駛車輛行經該路
    口，並未減速慢行。再者，依前揭警製道路交通事故調查報
    告表所示，當時天候雨、有日間自然光線、路面鋪裝柏油、
    路面狀態濕潤、無缺陷、無障礙物，並無不能注意之情事，
    顯見被告駕駛車輛通過該岔路口時，並未依該處路面設有「
    慢」字之標誌指示，將車速減至隨時可煞停之速度，以致在
    發現告訴人鄭淵海車行動向時已來不及採取任何閃避措施，
    而與告訴人鄭淵海所騎乘之輕型機車發生碰撞，是被告駕駛
    車輛自有違反上開注意義務而有過失，至為明確。復參諸臺
    灣省桃園縣區車輛行車事故鑑定委員會之鑑定意見：「一、
    鄭淵海雨天駕駛輕機車，行經無號誌交岔路口轉彎車未暫停
    讓直行車先行，為肇事主因。二、甲○○雨天駕駛自小客車
    ，行經無號誌交岔路口未減速慢行作隨時停車之準備，為肇
    事次因。」，有該委員會以96年7 月26日桃縣行字第096520
    2022號函送鑑定意見書1 份在卷可考（見偵卷第31頁至第33
    頁），亦同此見解。惟按刑法上所謂之「過失」，係指行為
    人雖非故意，但按其情節應注意，並能注意，而不注意者而
    言，告訴人鄭淵海依前述雖與有過失，然僅為民事損害賠償
    責任之抗辯事由，仍無法減免行為人在不超越社會相當性之
    範圍應有之注意義務，且刑事責任係對於反社會行為所加之
    公法上制裁，不若民事責任係專以填補損害為目的，因此並
    無允許依過失相抵之理論，而消長已發生刑事責任之餘地，
    是以被告仍難辭其過失之責。
  (三)又告訴人鄭淵海既係因本件車禍而受有頭挫傷併腦震盪、裂
    傷1 公分、左手開放性傷口1 公分、胸部挫傷及下肢多處挫
    傷等傷害，詳如前述，是被告之過失行為與告訴人鄭淵海之
    傷害結果間確具有因果關係。
  (四)至被害人鄭淵海雖於97年2 月23日下午12時31分許於國軍松
    山總醫院死亡，惟被害人鄭淵海死亡之原因為肝硬化合併食
    道靜脈瘤出血，此有死亡證明書1 份附卷可佐，是被害人鄭
    淵海於97年2 月23日死亡，應與本件車禍無相當因果關係，
    併此敘明。
  (五)綜上事證，被告前揭否認駕駛車輛有過失之辯解，核屬臨訟
    飾卸之詞，難以憑採，其過失傷害之犯行已經證明，應依法
    論科。
二、核被告所為，係犯刑法第284 條第1 項前段之過失傷害罪。
    又本件係處理員警游家寶至現場處理，由員警游家寶先知悉
    被告為肇事之人，經員警游家寶詢問後，被告始坦承與告訴
    人鄭淵海發生交通事故，此經證人游家寶於本院審理時證述
    明確（見本院97年4 月7 日筆錄），被告並無構成自首，附
    此敘明。爰審酌被告駕駛車輛行經交岔路口，在該道路路面
    已有「慢」字之警告，被告於本院審理時亦自承該路段有點
    斜度等語，於此交岔路口有顯而易見之危險狀況，竟未依規
    定減速，可見其駕駛車輛之輕忽，且本件未能與告訴人鄭淵
    海達成民事上和解並賠償其損害，犯後又一再飾詞否認犯行
    ，犯後態度不佳，又告訴人鄭淵海就本件車禍亦與有過失，
    及告訴人鄭淵海所受前揭之傷害等一切情狀，量處如主文所
    示之刑，以示懲儆。又本件被告之犯罪時間在96年4 月24日
    以前，合於中華民國96年罪犯減刑條例第2 條第1 項第3 款
    之規定，應依法減其宣告刑如主文所示，並依同條例第9 條
    之規定，諭知易科罰金之折算標準。
據上論斷，應依刑事訴訟法第273 條之1 、第299 條第1 項前段
，刑法第284 條第1 項前段、第41條第1 項前段，刑法施行法第
1 條之1 第1 項、第2 項前段，中華民國96年罪犯減刑條例第2
條第1 項第3 款、第7 條、第9 條，判決如主文。
本案經檢察官蔡正雄到庭執行職務。
中    華    民    國    97    年    4     月    25    日
                  交通法庭  法  官  張淑華
以上正本證明與原本無異
如不服本判決書應於送達後10日內向本院提出上訴狀
                            書記官  鄭嘉惠
中    華    民    國    97    年    4     月    25    日
附錄本案論罪科刑法條全文
中華民國刑法第284條
（過失傷害罪）
因過失傷害人者，處 6 月以下有期徒刑、拘役或 5 百元以下罰
金，致重傷者，處1年以下有期徒刑、拘役或5百元以下罰金。
從事業務之人，因業務上之過失傷害人者，處 1 年以下有期徒刑
、拘役或1 千元以下罰金，致重傷者，處 3 年以下有期徒刑、
拘役或2千元以下罰金。


司法院資訊處製作；財團法人民間司法改革基金會備份。
